臺灣高等法院刑事裁定
110年度毒抗字第1684號
抗  告  人
即  被  告  廖國浩



上列抗告人因違反毒品危害防制條例案件，不服臺灣桃園地方法
院110年度毒聲字第1716號，中華民國110年11月8日裁定，提起
抗告，本院裁定如下：
    主  文
抗告駁回。
    理  由
一、原裁定意旨略以：抗告人即被告廖國浩基於施用第二級毒品
    之犯意，於民國106年8月27日中午某時許，在桃園市○○區○○
    路0段000號旁魚池工寮內，以置入玻璃球內燒烤後吸食煙霧
    之方式，施用第二級毒品甲基安非他命1次等事實，業據被
    告坦承不諱，且有被採尿人尿液暨毒品真實姓名與編號對照
    表、驗尿報告在卷可證。又被告未曾因施用毒品案件而經裁
    定送觀察、勒戒或強制戒治執行完畢釋放出所之事實，有本
    院被告前案紀錄表在卷可佐，是被告初犯本件施用第二級毒
    品犯行，堪可認定。另被告現在法務部○○○○○○○執行中，有
    本院被告前案紀錄表附卷可稽，且因戒癮治療程序無法在監
    所內為之，自難予以從事戒癮治療之餘地，從而，聲請人以
    向法院聲請觀察、勒戒始能達成戒除毒癮之目的，不以被告
    緩起訴處分及到指定醫療醫院為替代療法，乃屬聲請人適法
    職權之行使，並無違反立法目的或悖於比例原則等裁量踰越
    、裁量濫用或裁量怠惰之情。綜上，本件聲請於法有據，應
    予准許，爰裁定被告應送勒戒處所觀察、勒戒，期間不得逾
    貳月等語。
二、抗告意旨略以：為彰顯本次新修正毒品危害防制條例之修法
    意旨，懇請鈞院考量被告在監服刑即將於111年1月屆滿，准
    予機構外之社區戒癮治療，方能保障施用毒品者能獲得專業
    人士之心理輔導，及妥適之治療，爰請求撤銷原裁定，另為
    有利於被告之裁定云云。
三、按犯毒品危害防制條例第10條之罪者，檢察官應聲請法院裁
    定，令被告入勒戒處所觀察、勒戒，其期間不得逾2月，毒
    品危害防制條例第20條第1項定有明文。又修正施行後之毒
    品危害防制條例第20條第3項所定：依本條第1項、第2項為
    觀察、勒戒或強制戒治執行完畢釋放後，3年後再犯第10條
    之罪者，仍適用本條第1項、第2項規定之觀察、勒戒或強制
    戒治。此所謂「3年後再犯」，只要本次再犯（不論修正施
    行前、後）距最近1次觀察、勒戒或強制戒治執行完畢釋放
    ，已逾3年者，即該當之，不因其間有無犯第10條之罪經起
    訴、判刑或執行而受影響（最高法院109年度台上大字第382
    6號刑事大法庭裁定意旨參照）。另按毒品危害防制條例條
    例第24條修正施行後所定之多元附條件緩起訴處分，並不限
    於「附命緩起訴」，且撤銷緩起訴處分後，亦應由檢察官依
    法繼續偵查或起訴，與修正前所定之「依法追訴」不同，則
    緩起訴處分之效力與曾受「觀察、勒戒或強制戒治」之處遇
    已無法等同視之。又「附命緩起訴」戒癮治療之執行，係以
    社區醫療（機構外醫療體系）處遇替代監禁式治療，使施用
    毒品者得繼續正常家庭及社會生活，尚非集中於勒戒處所，
    受監所矯正、管理，仍難脫其「收容」或「處罰」外觀者，
    所可比擬，於機構外之戒癮治療難達其成效時，再施以機構
    內之強制處遇，亦屬循序漸進之合理矯正方式。因此「附命
    緩起訴」之被告縱使完成「戒癮治療」，難認得與觀察、勒
    戒或強制戒治「已執行完畢」之情形等同視之（最高法院11
    0年度台上字第2096號判決意旨參照）。
四、經查：
　㈠被告基於施用第二級毒品之犯意，於106年8月27日中午某時
    許，在桃園市○○區○○路0段000號旁魚池工寮內，以置入玻璃
    球內燒烤後吸食煙霧之方式，施用第二級毒品甲基安非他命
    1次等事實，業據被告坦承不諱，且被告為警查獲後於106年
    8月28日0時5分所採集之尿液檢體，經送請台灣檢驗科技股
    份有限公司以酵素免疫分析法（EIA）為初步檢驗，並以氣
    相層析質譜儀法（GC/MS）確認檢驗結果後，確呈安非他命
    （18339ng/mL）、甲基安非他命（000000ng/mL）陽性反應
    ，此有台灣檢驗科技股份有限公司106年9月7日濫用藥物檢
    驗報告（報告編號：UL/2017/00000000；尿液檢體編號：10
    6H-325號）、桃園市政府警察局楊梅分局被採尿人尿液暨毒
    品真實姓名與編號對照表（尿液檢體編號：106H-325號）在
    卷可佐，以上開雙重檢驗方法作藥物及其代謝產物之定性及
    定量分析，幾乎不會有偽陽性反應，亦即如尿液中未含有毒
    品反應者，即不可能產生因藥物所引起之偽陽性反應，亦經
    行政院衛生署管制藥品管理局（現改制為行政院衛生福利部
    食品藥物管理署）92年6月20日管檢字第0920004713號函示
    明確，足見上開檢驗結果之正確性。且被告經警查獲後，當
    場扣得甲基安非他命2包，經鑑驗結果亦呈甲基安非他命反
    應，有台灣檢驗科技股份有限公司106年9月5日濫用藥物檢
    驗報告（報告編號：UL/2017/00000000、UL/2017/00000000
    ）在卷可佐。況被告於抗告狀亦不否認有聲請意旨所指之施
    用第二級毒品犯行，足認被告確有施用第二級毒品之事實，
    已堪認定。
　㈡現行毒品危害防制條例第24條第1項，採行「觀察、勒戒」與
    「緩起訴之戒癮治療」並行之雙軌模式，並無「緩起訴之戒
    癮治療」應優先於「觀察、勒戒」的強制規定，檢察官自得
    按照個案情形，依法裁量決定採行何者為宜。又「被告有下
    列情事之一時，不適合為附命完成戒癮治療之緩起訴處分。
    但無礙其完成戒癮治療之期程者，不在此限：一、緩起訴處
    分前，因故意犯他罪，經檢察官提起公訴或判決有罪確定。
    二、緩起訴處分前，另案撤銷假釋，等待入監服刑。三、緩
    起訴處分前，另案羈押或執行有期徒刑。」戒癮治療認定標
    準第2條第2項固定有明文。惟上開所列三款情形乃係供檢察
    官裁量之參考，非謂限於符合上開三款所述情形之一時，檢
    察官始得向法院聲請裁定將被告送觀察、勒戒。是緩起訴之
    戒癮治療應屬法律賦予檢察官偵查裁量結果之作為，並非賦
    予被告有選擇之權利。查被告前未曾因施用第一、二級毒品
    案件，經法院裁定觀察、勒戒或強制戒治，雖其於107年間
    曾經附命戒癮治療之緩起訴處分，然其戒癮治療並未完成，
    嗣亦經檢察官撤銷上開緩起訴處分，有本院被告前案紀錄表
    附卷可佐，而依最高法院110年度台上字第2096號判決意旨
    ，不論戒癮治療是否執行完畢，均難認與觀察、勒戒或強制
    戒治之執行可相比擬，且不因其間是否另犯施用毒品罪經起
    訴、判刑或執行而有不同，則檢察官綜合考量本案具體情形
    ，以被告現在法務部宜蘭監獄執行中，有矯正簡表在卷可參
    ，因戒癮治療程序無法在監所內為之，自難予以從事戒癮治
    療之餘地為由，依法聲請法院裁定將被告送觀察、勒戒乙節
    ，難認檢察官裁量權之行使有何違法或明顯不當之處，揆諸
    前揭說明，法院自應尊重檢察官職權之行使。職此，原審詳
    查後，認被告確有施用第二級毒品之行為，且檢察官裁量權
    之行使亦稱妥當，遂裁定被告應送勒戒處所觀察、勒戒，於
    法尚無不合。
五、綜上所述，檢察官審酌本件各情後，向原審聲請對被告為觀
    察、勒戒，尚難認其裁量有何違法或明顯失當之處。而原審
    依檢察官之聲請，裁定被告應送勒戒處所觀察、勒戒，經核
    其認事用法，並無違誤。被告猶執前詞提起本件抗告，指摘
    原裁定不當，並請求戒癮治療，為無理由，應予駁回。
據上論斷，應依刑事訴訟法第412條，裁定如主文。
中　　華　　民　　國　　110 　年　　12　　月　　22　　日
                  刑事第十九庭  審判長法　官  曾淑華
                                      法  官  李殷君
                                      法  官  陳文貴
以上正本證明與原本無異。
不得再抗告。
                                      書記官  俞妙樺
中　　華　　民　　國　　110 　年　　12　　月　　22　　日